【裁判字號】    97,停,69
【裁判日期】    970724
【裁判案由】    聲請停止執行
【裁判全文】
臺北高等行政法院裁定
                                     97年度停字第00069號
聲  請  人  甲○○
代  理  人  黃育勳  律師
相  對  人  內政部
代  表  人  乙○○部長）住同.
代  理  人  丙○○
上列當事人間因廢止長期居留許可事件，聲請人聲請停止原處分
之執行，本院裁定如下：
    主  文
相對人中華民國97年5 月30日內授移移居彤字第0971027067號處
分，於該處分行政爭訟程序確定前，停止其效力之全部與執行。
聲請程序費用由相對人負擔。
    理  由
一、按「行政訴訟起訴前，如原處分或決定之執行將發生難於回
    復之損害，且有急迫情事者，行政法院亦得依受處分人或訴
    願人之聲請，裁定停止執行。但於公益有重大影響者，不在
    此限」「行政法院為前二項裁定前，應先徵詢當事人之意見
    。如原處分或決定機關已依職權或依聲請停止執行者，應為
    駁回聲請之裁定。」「停止執行之裁定，得停止原處分或決
    定之效力、處分或決定之執行或程序之續行之全部或部份。
    」行政訴訟法第116條第3項、第4項、第5項分別定有明文。
    至所謂難於回復之損害，係指其損害不能回復原狀，或在一
    般社會通念上，如為執行可認達到回復困難之程度，且均不
    能以金錢賠償而言。
二、本件聲請意旨略謂：
    (一)聲請人接到相對人民國（下同）97年5 月30日內授移移居
      彤字第0971027067號函，即系爭處分，以聲請人因與依親
      對象無同居事實，處以「廢止受處分人長期居留許可，並
      自出境之日起算3 年內不得再申請長期居留」之處分，並
      命10日內出境，然所認與事實不符，聲請人業已於97年6
      月19日提訴願，合先敘明。
    (二)次查聲請人於88年7 月23日與依親對象王全美結婚，自88
      年9 月15日來台，居住於台北市○○○路159 號5 樓，僅
      夫妻二人相依為命，期間尚屬融洽，詎王全美於93年3 月
      間遭逢車禍，造成行動不便及意識時而不清之後遺症，聲
      請人仍出外工作勉力支撐家庭，有一次王全美走失後，聲
      請人親至漢中派出所報案「失蹤」，所幸尋回。然為求王
      全美至更好的環境得到妥善照料，聲請人遂於93年7 月31
      日將王全美送至方愛民開設之私人安養中心，址在台北市
      北投區○○街372 號，期間王全美亦有二次出走紀錄，一
      次為93年9 月間，經萬華分局警備隊通知尋回，一次為94
      年5 月間，經康定派出所。面對每個月高達22,000元之安
      養費，聲請人更是咬牙苦撐，按月給付匯款至方愛民子何
      冠勳之戶頭迄今，聲請人更是索性將戶籍遷至上址，以得
      隨時照料王全美。嗣安養中心於96年11月遷至台北市○○
      區○○街17巷11號，聲請人自是隨同照料。是故，依上開
      事實經過，豈可遽謂聲請人與依親對象無同居事實，不謂
      聲請人不離不棄顯屬難得，豈謂無同居事實。而所謂同居
      事實，其義究屬為何，實難令人甘服。
    (三)查聲請人專以照料王全美為念，竟遭不合法廢止長期居留
      許可，並命10日內出境云云，以致聲請人根本無法於10日
      內處理久居台灣所衍生之事務，更無法續留台灣工作，徒
      見王全美孤苦無依、無力謀生，造成聲請人之生存權、工
      作權、居留權、家庭生活權及財產權之損害，以及王全美
      生存權、家庭生活權等基本權利，已致無法回復之損害；
      且該行政處分違反情事至顯，違反之行政處分又即刻生效
      ，俟本案訴訟裁判確定，歷時許久，造成申請人及王全美
      之損害更是無法計算，實屬情況急迫，非停止執行不足以
      避免，本案又與公益無重大影響。相對人就該行政處分認
      事用法顯有違誤，嚴重減損聲請人權益，是故，聲請人所
      請，符合行政訴訟法第116 條第3 項規定，爰聲請裁定准
      許停止原處分之效力及執行。
三、經查聲請人與王全美於88年7 月5 日結婚，聲請人經許可於
    臺灣地區居留滿2 年，於96年9 月13日向相對人所屬入出國
    及移民署申請定居，經相對人以系爭97年5 月30日內授移移
    居彤字第0971027067號函：「主文：廢止受處分人長期居留
    許可，並自出境之日起算3 年內不得再申請長期居留。事實
    及理由：…受處分人…因與依親對象無同居事實，…不予許
    可，並依「大陸地區人民在臺灣地區依親居留長期居留或定
    居許可辦法」第27條第3 項第9 款、同條第4 項、第5 項及
    第45條第3 款規定，廢止受處分人長期居留許可並註銷94年
    9 月13日核發之第0000000000號長期居留證。請於收到處分
    書之翌日起10日內，向本部所屬入出國及移民署臺北市服務
    站申請證件出境。未依規定申請出境或逾期未出境，得強制
    出境。另請受處分人管制年限屆滿後，先聲請團聚並經許可
    發證入境後，再檢證申請長期居留並經許可發證後再申請定
    居。」，此為聲請人及相對人所不爭，有戶籍謄本影本、大
    陸地區人民在臺灣地區居留或定居申請書影本、97年5 月30
    日內授移移居彤字第0971027067號處分書可稽。
四、次查聲請人主張其於88年7 月23日與王全美結婚，自88年9
    月15日來台，王全美於93年3 月間遭逢車禍，造成行動不便
    及意識時而不清之後遺症，聲請人出外工作勉力支撐家庭，
    王全美曾走失，經聲請人向警方報案尋回。然為求王全美至
    更好的環境得到妥善照料，聲請人遂於93年7 月31日將王全
    美送至方愛民開設之私人安養中心。聲請人更按月匯款付高
    額安養費，聲請人亦隨同照料，豈可遽謂聲請人與依親對象
    無同居事實，竟遭不合法廢止長期居留許可，並命10日內出
    境，相對人認事用法顯有違誤，以致聲請無法續留台灣工作
    ，造成聲請人之生存權、工作權、居留權、家庭生活權及財
    產權，以及王全美孤苦無依，家庭生活權等基本權利，已致
    無法回復之損害；且該行政處分違反情事至顯，俟本案訴訟
    裁判確定，將造成申請人及王全美無法計算之損害，實屬情
    況急迫，非停止執行不足以避免，本案又與公益無重大影響
    等情，並據其提出系爭97年5 月30日內授移移居彤字第0971
    027067號函、蓋有內政部收文戳章之訴願書、匯款予方愛民
    及何冠勳之郵政跨行匯款申請書計45份、方愛民出立之看護
    費用支付證明、流動人口登記聯單等件影本為證。綜情以觀
    ，聲請人主張原處分之執行，有使聲請人之基本權利受損害
    ，且縱將來本案訴訟裁判確定，其損害亦難以回復，且有急
    迫之情事等情，尚堪採信；再者，本件如停止原處分之效力
    與執行，亦難謂於公益有重大之影響。本件聲請應予准許，
    爰裁定於原處分行政爭訟程序確定前，停止其效力之全部與
    執行。
五、依行政訴訟法第116 條第3 項前段、第104 條、民事訴訟法
    第95條、第78條裁定如主文。
中    華    民    國    97    年    7     月    24    日
              台北高等行政法院第六庭
                      審 判 長法  官   林文舟
                              法  官   陳鴻斌
                              法  官   許瑞助
上為正本係照原本作成。
如不服本裁定，應於送達後10日內向本院提出抗告狀（須按他造
人數附繕本）。
中    華    民    國    97    年    7     月    24    日
                              書記官   吳芳靜


司法院資訊處製作；財團法人民間司法改革基金會備份。
